臺灣高等法院臺中分院民事裁定　96年度破抗字第57號
抗　告　人　甲○○
上列抗告人聲請宣告破產事件，抗告人對於中華民國96年10月4
日臺灣彰化地方法院96年度破字第20號所為裁定提起抗告，本院
裁定如下：
    主  文
抗告駁回。
抗告程序費用由抗告人負擔。
    理  由
一、抗告人於原法院聲請意旨略以：抗告人原在夜巿經營牛排攤
    販，收支勉強尚可平衡，惟因路邊攤販需看天吃飯，台灣梅
    雨季長達三個月，緊接著又為三個月的颱風季，無法擺攤。
    家中尚有父母須奉養，故轉向銀行借貸，嗣轉向經營小型餐
    廳，因缺資金，又向銀行借貸，因原物料上漲，經濟不景氣
    ，生意門可羅雀，致債臺高築，以債養債。目前債權人要求
    之利息均是年息將近20%之高利，每月應付之利息即超過新
    台幣（下同）35,000元。抗告人目前總負債約為2,104,949
    元，資產僅152,132元，債務已不能清償，為此聲請宣告破
    產等語。原法院則以抗告人之債務並非不能清償，抗告人聲
    請宣告破產為無理由，而予裁定駁回。
二、抗告意旨略以：抗告人因為投資事業失敗，才會積欠債務，
    並非蓄意奢侈揮霍。而抗告人所積欠債務利息一個月就要高
    達3萬5千元，抗告人縱使不吃不喝，也無法付清利息。本件
    破產事件，抗告人所負之債務已超過其資產總額，且確已陷
    於不能清償之困境，抗告人現有之財產，均無別除權存在，
    而為普通財產即有將近15萬餘元之多，亦屬不少，且絕對均
    為存在，而仍得構成破產財團，以支付破產程序所生之費用
    及分配債務，而有破產宣告之法律上實益存在，抗告人請求
    宣告破產應有理由。抗告人債務約210萬元左右，總財產約
    15萬餘元（償還比例高達7.2％），原裁定卻認為沒有破產
    實益，顯見其判斷乃為錯誤，請求廢棄原裁定云云。
三、按破產，對債務人不能清償債務者，宣告之，破產法第57條
    定有明文。所謂債務人不能清償其債務，係指債務人之財產
    狀態，對於一般金錢債務長久的不能支付而言。債務人能否
    支付，不能僅以債務人之現實財產為標準，必待動員其信用
    、勞力等力量，仍屬資力不足清償債務時，始足當之。又左
    列各款，為財團費用：(一)因破產財團之管理變價及分配所生
    之費用。(二)因破產債權人共同利益所需審判上之費用。(三)破
    產管理人之報酬。破產人及其家屬之必要生活費及喪葬費，
    視為財團費用。左列各款為財團債務：(一)破產管理人關於破
    產財團所為行為而生之債務。(二)破產管理人為破產財團請求
    履行雙務契約所生之債務，或因破產宣告後應履行雙務契約
    而生之債務。(三)為破產財團無因管理所生之債務。(四)因破產
    財團不當得利所生之債務。破產法第95、96條定有明文。財
    團債務及財團費用，應先於破產債權，隨時由破產財團清償
    之；破產宣告後，如破產財團之財產不敷清償財團費用及財
    團債務時，法院因破產管理人之聲請，應以裁定宣告破產終
    止，破產法第97條及第148條亦有明文。準此，如債務人之
    財產已不足支付破產程序之費用即財團費用及財團債務時，
    因破產財團無從成立，無從依破產程序清理其債務，類推破
    產法第148條規定之立法趣旨，為債權人及債務人之利益，
    宣告破產顯無實益，反而徒增花費，此時法院即應裁定駁回
    其聲請。經查：
    (一)抗告人積欠中國信託商業銀行等16家銀行債務總額約為21
      0萬元左右，有抗告人提出之債權人清冊為證（參原審卷
      第21、22頁），並經原法院分別向各該銀行函查且經各該
      銀行函覆屬實（參審卷第106、137-196、208-214、221-2
      27、232-239頁）。而抗告人陳報其現有財產為152,132元
      ，亦據提出台灣銀行簽發同額之支票為憑（參原審卷第62
      頁）。又抗告人無其他財產或所得，亦有原法院調閱之抗
      告人稅務電子閘門財產所得調件明細表附卷可稽（見原審
      卷第123 頁）。惟查抗告人為民國62年1月16日生，此有
      卷附戶籍資料在卷可稽，目前為34歲，正值年輕力壯。且
      抗告人自認之前經營牛排攤販，甚至曾經營小型餐廳，足
      見抗告人本身有一技之長。又查，抗告人於95年4月21日
      曾向各銀行申請債務協商，經協商成立，抗告人之債務自
      95年6月起，分60期清償，利率以9.88%計算，每月須繳納
      44,652元，至全部清償為止，而抗告人之前於夜巿經營牛
      排攤販，每月收入達80,000元，此有卷附債權人中國信託
      商業銀行股份有限公司提供之協議書及消費金融無擔保債
      務協商案件申請人財務資料表可稽（參原審卷第234-239
      頁）。故抗告人正值年輕力壯，又有一技之長，來日方長
      ，計算至60歲退休為止，尚有26年之工作時間，且抗告人
      之債務僅210萬元左右，其之前經營牛排攤販，每月收入
      達80,000元，顯已足以支付每月應向銀行繳納之債務。至
      於抗告人主張夜巿生意易受天氣影響及經營餐廳失敗乙節
      縱係屬實，惟抗告人既有一技之長，仍可以受僱之方式繼
      續工作償還債務，故抗告人之債務並非不能清償，則抗告
      人既仍有清償債務之可能，自與宣告破產之要件不符。復
      按原裁定係以抗告人非屬無清償能力而駁回抗告人破產宣
      告之聲請，抗告人指原裁定係以宣告破產無實益為由駁回
      其破產聲請，已有誤解。
    (二)況抗告人現僅有152,132元資產，而關於破產管理人報酬
      之財團費用計算上，各法院之計算標準並非同一，衡酌本
      件事件，所涉債權人高達16家銀行，債權銀行並非少數，
      是本院以稽徵機關核算95年度執行業務者收入標準為計算
      基準以為適當，則依該標準第1條規定，律師擔任破產管
      理人報酬，係以案件標的物財產價值9%計算之，故本件破
      產管理人報酬約計18萬9千元（計算式：210萬元x9%）。
      另關於抗告人及其家屬必要生活費之財團費用計算上，抗
      告人雖於原審提出生活費權利捨棄切結書（參原審卷第25
      0頁），主張有親友資助而無須算入財團費用中云云。惟
      按破產法第95條第2項、第97條所為破產人之必要生活費
      用視為破產財團費用，應先於破產債權受清償之規定，乃
      基於憲法基本權中生存權之具體表現，且一旦進入破產程
      序，為剝奪抗告人對其所有財產之管理權、處分權，而強
      制移轉予破產管理人為統一管理、分配，是並非可因其表
      示願意拋棄即得予排除。從而，抗告人之必要生活費用應
      強制計算於財團費用中，抗告人之辯稱並非可採。查依「
      各級法院辨案期限實施要點」第2點第2項之規定，破產事
      件之辦案期限為2年，依95年度綜合所得稅扶養親屬免稅
      額之每人7萬7千元，則應支出之破產人必要生活費為15萬
      4千元（計算式：77,000元×2）。綜上，加總抗告人必要
      生活費用、破產管理人報酬，二項財團費用已達約34萬3
      千元，觀諸抗告人現有財產顯無能力支付，更遑論支付管
      理、分配破產財團所生費用，是抗告人財產顯無從組成破
      產財團，亦無法清償破產債權，實有難以兼顧債權人利益
      之情，自與破產制度之目的不合，從而，本件抗告人聲請
      宣告破產亦無實益。
    (三)綜上所述，原裁定駁回抗告人宣告破產之聲請，與法並無
      不合，抗告意旨指摘原裁定不當，聲明廢棄，為無理由，
      應予駁回。
四、本件事證已臻明確，抗告人其餘攻擊或防禦方法及所提證據
    ，均與本院心證之形成，不生影響，爰不一一再加以論述，
    併此明．
五、據上論結，本件抗告為無理由。依破產法第5條，民事訴訟
    法第495條之1第1項、第449條第1項、第95條、第78條，裁
    定如主文。
中　　華　　民　　國　　96　　年　　11　　月　　21　　日
                  民事  第五庭  審判長法　官  林陳松
　　　　　　　　　　　      　　　　　法　官  鄭金龍
　　　　　　　　　　　      　　　　　法　官  王重吉
以上正本係照原本作成。
再為抗告應以適用法規顯有錯誤為理由，並經本院之許可，該許
可以原裁定所涉及之法律見解具有原則上之重要性者為限。
如提起再抗告者應於裁定送達後10日內向本院提出抗告理由狀（
須按照他造人數附具繕本）並繳納抗告裁判費新臺幣1,000元，
同時委任律師或具有律師資格之關係人為代理人。
                                      書記官  紀美鈺
中　　華　　民　　國　　96　　年　　11　　月　　21　　日
                                                      Ｍ
